【裁判字號】    91,訴,4097
【裁判日期】    921119
【裁判案由】    服務標章
【裁判全文】
臺北高等行政法院判決                            九十一年度訴字第四○九七號
                              .
    原      告  美商‧錫奈特網路公司（CNET Networks,Inc.）
    代  表  人  甲○○○○S.
    訴訟代理人  薛雅倩律師
    複  代理人  劉彥玲律師
    被      告  經濟部智慧財產局
    代  表  人  蔡練生（局長）住同右
    訴訟代理人  乙○○
右當事人間因服務標章事件，原告不服經濟部中華民國九十一年八月七日經訴第00
000000000號訴願決定，提起行政訴訟，本院判決如左：
    主  文
原告之訴駁回。
訴訟費用由原告負擔。
    事  實
一、事實概要：原告於民國（下同）八十九年十月四日以「CNET」服務標章，指定使
    用於商標法施行細則第四十九條所定商品及服務分類表第四十二類之經由電子通
    訊網路提供有關電腦、電子計算、電腦軟體、網站設計與寄存、軟體應用之寄存
    、高科技、電子通訊、電子商務、電器用品或數位化科技之各種資訊等服務，向
    被告申請註冊，經被告審查，認本件服務標章圖樣上之外文「CNET」（下稱系爭
    服務標章，圖樣如附圖一所示），與註冊第六一二七一三號「訊康及圖CNet」商
    標之外文相同（下稱據以核駁商標，圖樣如附圖二所示），且指定使用於類似之
    商品與服務，應不予註冊，以九十一年四月二十二日服務標章核駁第三一四一二
    號審定書為核駁之處分。原告不服，提起訴願，遭決定駁回，遂提起行政訴訟。
二、兩造聲明：
    (一)原告聲明：
      訴願決定及原處分均撤銷。
    (二)被告聲明：
      如主文所示。
三、兩造之爭點：
    系爭服務標章與據以核駁商標，圖樣是否近似？指定之服務（商品）是否類似？
    (一)原告主張：
      1.被告服務標章核駁第三一四一二號審定書及訴願決定機關所為經訴字第○九
        一○六一一九○八○號訴願決定，均認原告之「CNET」服務標章圖樣與註冊
        第六一二七一三號「訊康CNET」商標圖樣近似，且指使用於類似之商品與服
        務，有違商標法第七十七條準用同法第三十七條第十二款之規定，應不得註
        冊。惟查系爭服務標章與據以核駁商標圖樣不僅不相同亦不近似，且指定使
        用之服務及商品亦不類似，原處分及訴願決定顯有謬誤，茲析述理由如后：
        (1)系爭服務標章與據以核駁商標圖樣不相同亦不近似，無商標法第三十七條
          第十二款之適用：
          按服務標章圖樣相同或近似於他人同一商品或類似商品之註冊商標者，
            不得申請註冊，固為商標法第七十七條準用同法第三十七條第十二款所
            明定，惟商標或服務標章之圖樣是否近似，應總括其全部，通體觀察之
            ，司法院二十四年院字第一三八四號解釋及前行政法院二十六年判字第
            四十八號判例分別揭有上旨；且商標圖樣於審核時應異時異地隔離觀察
            ，前行政法院二十六年判字第二十號亦著有判例。查爭服務標章「CNET
            」係由四個英文大寫字母「C」、「N」、「E」、「T」所組成，為一單
            純之英文標章且寓意簡潔，消費者一望即知系爭服務標章所表彰之服務
            為電腦網路相關事業（C為Computer電腦之縮寫，NET則予網際網路及電
            訊事業之印象）。反觀據以核駁商標，係由四個對稱及串連之方形圖、
            中文字樣「訊康」及大小寫相間之英文字樣「CNet」所共同組成，予人
            印象則較為繁複。其次，綜觀據以核駁商標之整體設計，四個對稱及串
            連之方形圖案占整體商標三分之一強，而中文「訊康」更是占了二分之
            一強，而外文「CNet」僅佔約六分之一，其商標識別性最強且最主要之
            部分為該商標圖樣中之中文「訊康」，其次方為四個對稱及串連之方形
            圖案，最弱之部分則為該商標之外文「CNet」部分。依前揭原則就系爭
            服務標章與據以核駁商標圖樣，通體並異時異地隔離觀察，二者差別顯
            著，實不相同。
          次按，商標圖樣是否近似，以具有普通知識經驗之購買人，於購買時施
            以普通所用之注意，有無混淆誤認之虞判斷之，商標法施行細則第十五
            條第一項定有明文。參諸被告編印之商標手冊第三十八及三十九頁，被
            告亦認商品本身之差異性及購買人之專業與否及所處之地域，及商標本
            身之使用情形，是否著名等，均為前揭規定中之「注意」及是否有「混
            淆誤人之虞」主要考量因素。查系爭服務標章指定之服務為藉由原告網
            站取得相關高科技軟硬體產品資訊之服務，舉例而言，一個考慮購買筆
            記型電腦的消費者，可以進入原告之網站，讀取網站專業人員及其他購
            買者就市場上各種品牌型號筆記型電腦之評比、售價及排名，以決定購
            買何種品牌及型號之筆記型電腦。又以購買行動電話為例，消費者除可
            透過原告網站取得各種品牌型號行動電話之評比，原告網站亦提供行動
            電話電磁波強度排名等消費者關心之訊息。反觀據以核駁商標指定之商
            品，主要為裝配於電腦內部之主機或週邊配備，其顧客群主要為專業電
            腦廠商或個人，故其購買人擁有較高之注意力及識別力。考量系爭服務
            標章與據以核駁商標圖形之差異，及據以核駁商標商品購買人擁有較高
            之注意力及識別力，並考量中文為我國之通用語言，而進一步加強據以
            核駁商標中文部分之識別性，購買人於購買時僅需施以普通所用之注意
            ，即可輕易辨識系爭服務標章與據以核駁商標圖形之不同，無混淆誤認
            之虞。
          就二標章所表彰之服務來源迥異，消費者得以清楚辨識二標章不同之事
            實，亦為據以核駁商標註冊人所肯認。按據以核駁商標註冊人所屬集團
            （以下簡稱「訊康集團」）之英國公司曾於英國申請「CNET TOTAL
            NETWORK SOLUTIONS device」商標，而原告對其商標申請提出異議後，
            於其答辯理由中第七點表示其知曉原告係一媒體公司，並認知因原告與
            訊康集團之商品及服務係針對不同之消費者，原告商標與訊康集團英國
            公司之商標並無混淆情形，此有該答辯理由書影本及第七點中譯文可證
            。
        (2)系爭服務標章與據以核駁商標指定使用之服務及商品亦不類似，顯不適用
          商標法第三十七條第十二款：
          按類似商品，應依一般社會通念，市場交易情形，並參酌商品之產製、
            原料、用途、功能或銷售場所等各種相關因素判斷之。是系爭服務標章
            與據以核駁之商標分別指定之商品或服務實非類似商品或服務。況依前
            開要件以觀，系爭服務標章指定之「經由電子通訊網路提供有關電腦、
            電子計算、電腦軟體、網站設計與寄存、軟體應用之寄存、高科技、電
            子通訊、電子商務、電器用品或數位化科技之各種資訊；提供電腦服務
            ，意即經由電子通訊網路提供搜尋瀏覽及下載之功能；提供有關電腦、
            電子計算、電腦軟體、電子遊戲、網頁設計與寄存、軟體應用之設計、
            高科技、電子通訊、電子商務、電器用品、金融或數位化科技之聊天室
            服務」服務與據以核駁指定之「微電腦、電腦主機、程式卡片、個人電
            腦主機」商品，實有如下之不同：
            Ａ、用途及功能不同
                ａ系爭服務標章
                  提供消費者所需之資訊、新聞、遊戲及軟體之下載服務。
                ｂ據以核駁商標
                  提供個人或企業進行文書作業及資料存儲之電子機器設備。
            Ｂ、行銷管道不同
                ａ系爭服務標章
                  網際網路。
                ｂ據以核駁商標
                  電腦硬體設備之經銷處所。
            Ｃ、提供者不同
                ａ系爭服務標章
                  新聞資訊採訪者、網頁設計師。
                ｂ據以核駁商標
                  電腦硬體設備製造或裝備商
            Ｄ、性質不同
                ａ系爭服務標章
                  無數電腦軟體程式聚集而成，可依執行者或使用者背景施行各種
                  智慧指令。
                ｂ據以核駁商標
                  利用光學及電子原理之電子儀器裝置設備
          被告就「電腦網路服務」及「電腦產品」為類似服務及商品之公式化認
            定作法應加以修正，由於現今商品及服務種類愈趨繁密，各行各業間實
            際上有其市場區隔，被告尤應客觀參酌現行一般社會通念及市場交易情
            形，仔細考量其內容、用途、功能或銷售管道等各種相關因素，以做為
            判斷商品是否類似之依據。
          綜上所述，系爭服務標章所指定「網路服務」，無論就提供者、行銷管
            道、用途、功能及性質方面，與據以核駁商標所指定之商品無一相同或
            類似，自無使消費者產生誤認該服務及商品出自相同來源之疑慮，此點
            亦為據以核駁商標註冊人所屬集團所認同。
        (3)系爭標章為著名標章且已與據以核駁商標並存多年
          依實際使用情形觀之，系爭服務標章與據以核駁商標已併存多年，一般
            消費者確已能夠清楚辨別二者所表彰之服務及商品係源自不同之提供者
            及產製者，系爭標章不致有產生混同誤認之虞，茲申述如左：
            Ａ、原告成立於一九九二年，為一家跨國性的媒體公司，以透過網際網
                路提供科技方面資訊、新聞、遊戲及公用軟體下載等服務，其專屬
                網站遍及美國、香港、大陸、新加坡、馬來西亞、印度及韓國等地
                ，被稱為全美最大的網際網路科技資訊提供業者。
            Ｂ、原告之www.cnet.com網站自西一九九五年開始啟用，由PC Data
                Online所公佈之一九九九年美國當紅網站，"cnet.com"名列第十九
                名，而由美國「熱門一百」於二○○○年七月六日所公布的調查中
                ，"CNET"被稱為全球最受歡迎的新聞網站。
            Ｃ、國內知名雅虎（Yahoo）網站在二○○一年八月間針對國內外新聞
                網站做成排名，其中"cnet.com"係排名第五。
            Ｄ、原告有鑒於台灣網路科技蓬勃發展，遂於一九九八年設立以繁體中
                文為主之"taiwan.cnet.com"台灣網站。倘吾人利用知名網路搜尋
                引擎如蕃薯藤及網路家庭等查詢「CNET」字樣，所得到的資料均顯
                示其為原告之CNET網站。
            Ｅ、依據國際媒體評估公司Jupiter Media Metrix網站上所公佈，二○
                ○一年全球前二十名網站及數位媒體資產排行榜，原告公司名列第
                十一名；而根據尼爾森網路調查公司（Nielsen/Net Ratings）二
                ○○一年七月所公佈美國前二十五名網路普及率調查，原告公司排
                名第十三名。
            Ｆ、我國電腦雜誌「電腦上班族（PC Office）」及網路上之相關電子
                報並不時刊載原告及"CNET"網站之相關報導。
            Ｇ、原告公司在美國那斯達克（Nasdaq）店頭市場以"CNET"代號掛牌上
                櫃，截至九十一年六月十六日為止，原告公司股票市場總價值高達
                美金八三六、三九五、一四○元。
            由前揭資料可知自原告於一九九八年設立以繁體中文為主之
            "taiwan.cnet.com"台灣網站起至今，系爭服務標章與據以核駁商標於
            台灣地區已並存四年以上，網路時代之時間觀念不同於過去，傳統上需
            時數月之工作透過網路可能只需數週甚至數日即可完成，網路世界一年
            相當於傳統觀念上的數年，四年實足以稱為並存多年。
          另，由前述資料可見，系爭服務標章「CNET」經過原告長期努力之經營
            ，已於網路資訊服務業夙負盛名，國人對之已有一定之熟知程度，並已
            能夠清楚辨別系爭服務標章與據以核駁商標二者之不同，而不至於有產
            生混同誤認之虞。如前所述，被告編印之商標手冊中亦指出，商標本身
            之使用情形及是否著名等，對於購買人之「注意」及是否有「混淆誤人
            之虞」均有影響，並非如訴願機關所稱，與商標法第七十七條準用同法
            第三十七條第十二款之適用無涉。
      2.綜前所述，在本國消費者已對系爭服務標章「CNET」甚為熟悉之情形下，系
        爭服務標章與據以核駁商標既非不得藉由據以核駁商標中之其他圖形及文字
        而彼此區辨，其所指定之服務及商品又互不類似，二者實無使人混同誤認之
        虞，故本案服務標章應無商標法第七十七條準用同法第三十七條第十二款所
        規定之情形。懇請將訴願決定及原處分予以撤銷，以保障原告合法權益。
    (二)被告主張：
      按「服務標章圖樣相同或近似於他人同一服務或類似服務之註冊標章者，不得
      申請註冊。」為商標法第七十七條準用同法第三十七條第十二款所規定。本件
      原告申請註冊服務標章圖樣上之外文「CNET」，與據以核駁之註冊第六一二七
      一三號「訊康及圖CNet」商標圖樣上之外文「CNet」相同，僅「ET」字母有大
      小寫之別，異時異地隔離觀察，有致一般消費者產生混淆誤認之虞，二者應屬
      近似標章。且本件服務標章指定使用於經由電子通訊網路提供有關電腦、電子
      計算、電腦軟體等各種資訊之服務，與據以核駁商標指定使用之微電腦、電腦
      主機、個人電腦主機等商品，雖前者指定使用於服務，後者指定使用於商品，
      然前者所表彰之營業，即為透過電子通訊網路提供後者所指定之微電腦、電腦
      主機、個人電腦主機等商品相關資訊之服務，依一般社會通念及市場交易情形
      ，易致一般消費者誤認其來自相同或有關聯之提供者，自有首揭法條規定之適
      用。又原告訴稱，該公司為全美最大之網際網路科技資訊提供業者，其所屬
      www.cnet.com網站於西元一九九九年名列美國當紅網站第十九名，嗣由美國「
      熱門一○○」於西元二○○○年七月六日公布之調查報告中，「CNET」被稱為
      全球最受歡迎之新聞網站，本件服務標章經長期努力經營，已於網路資訊服務
      業夙著盛名云云。姑且不論實情如何，要與本件服務標章有無首揭法條適用之
      認定無涉；況據以核駁商標早於八十二年即獲准註冊迄今，而原告所檢送之證
      據資料皆為八十九年以後之報章雜誌及網路相關報導資料，實難謂兩造商標、
      標章已併存多年，而無致消費者產生混同誤認之虞，原告所訴核無足採。是被
      告依法核駁其註冊之申請，並無不合。
    理  由
一、按服務標章圖樣相同或近似於他人同一服務或類似服務之註冊服務標章者，不得
    申請註冊，為商標法第七十七條準用第三十七條第十二款所明定。而衡酌服務標
    章是否近似，應以具有普通知識經驗之消費者，於消費時施以普通所用之注意，
    有無混同誤認之虞判斷之，同法施行細則第五十條準用第十五條第一項定有明文
    。又所謂類似服務，應依一般社會通念、市場交易情形，並參酌該服務之性質、
    內容、提供者、行銷管道及場所或對象等各種相關因素判斷之，同法施行細則第
    十五條第三項復定有明文。再者，服務標章所表彰之營業，如為供應特定商品之
    服務，而該商品與他人商標指定使用之商品相同或類似者，即應認屬同一或類似
    。
二、本件原告於八十九年十月四日以「CNET」服務標章（圖樣如附圖一所示），指定
    使用於商標法施行細則第四十九條所定商品及服務分類表第四十二類之經由電子
    通訊網路提供有關電腦、電子計算、電腦軟體、網站設計與寄存、軟體應用之寄
    存、高科技、電子通訊、電子商務、電器用品或數位化科技之各種資訊等服務，
    向被告申請註冊，經被告審查，認本件服務標章圖樣上之外文「CNET」，與註冊
    第六一二七一三號「訊康及圖CNet」商標之外文相同（圖樣如附圖二所示），且
    指定使用於類似之商品與服務，應不予註冊，乃為核駁之處分。原告不服，依序
    提起訴願、行政訴訟；兩造之主張各如事實欄所載，其爭點厥為系爭服務標章與
    據以核駁商標，圖樣是否近似？指定之服務（商品）是否類似？
三、經查，本件據以核駁商標圖樣係由圖形、外文、中文三者由右至左依序排列組成
    ，而外文部分又僅有「CNet」一字，故「CNet」同為據以核駁商標之主要部分，
    至為灼然。又系爭服務標章圖樣上之外文「CNET」，與據以核駁商標圖樣上之外
    文「CNet」相同，僅「ET」字母大小寫之別，於異時異地隔離觀察，難謂無使具
    有普通知識經驗之消費者，施以普通所用之注意，而產生混同誤認之虞，自應屬
    近似之標章。次查，本件服務標章指定使用於經由電子通訊網路提供有關電腦、
    電子計算、電腦軟體等各種資訊之服務，與據以核駁商標指定使用之微電腦、電
    腦主機、個人電腦主機等商品，雖前者為指定使用於服務，後者為指定使用於商
    品，然前者所表彰之營業，即為透過電子通訊網路提供後者所指定之微電腦、電
    腦主機、個人電腦主機等商品相關資訊之服務，依一般社會通念及市場交易情形
    ，實易使一般消費者誤認其來自相同或有關聯之來源，參諸被告所訂之類似商品
    及類似服務審查基準六─（二）之說明，應屬類似之商品與服務，自有首揭法條
    規定之適用。至於原告訴稱該公司為全美最大之網際網路科技資訊提供業者，其
    所屬www.cnet.com網站於西元一九九九年名列美國當紅網站第十九名，而由美國
    「熱門一○○」於西元二○○○年七月六日所公布之調查報告中，「CNET」被稱
    為全球最受歡迎之新聞網站，故本件服務標章業經長期努力經營，已於網路資訊
    服務業夙著盛名云云，姑不論實情如何，要與本件服務標章有無首揭法條適用之
    認定無涉；況據以核駁商標早於八十二年即獲准註冊迄今，而原告所檢送之證據
    資料皆為其八十九年申請系爭服務標章註冊以後之報章雜誌及網路相關報導資料
    ，亦難謂兩標章已併存多年，而無使消費者產生混同誤認之虞，原告所訴實無可
    採。從而，被告所為核駁之處分，洵無違誤，訴願決定予以維持，亦無不合。原
    告仍執前詞，訴請撤銷，為無理由，應予駁回。
據上論結，本件原告之訴為無理由，依行政訴訟法第九十八條第三項前段，判決如主
文。
中      華      民      國    九十二    年     十一     月     十九     日
                                             審判長 法  官  徐瑞晃
                                                    法  官  蕭惠芳                                   臺 北 高 等 行 政 法 院  第二庭
                                                    法  官  李得灶
右為正本係照原本作成。
如不服本判決，應於送達後二十日內向本院提出上訴狀並表明上訴理由，如於本判決
宣示後送達前提起上訴者，應於判決送達後二十日內補提上訴理由書（須按他造人數
附繕本）。
中      華      民      國    九十二    年     十一     月    二十五    日
                                                    書記官  陳清容


司法院資訊處製作；財團法人民間司法改革基金會備份。
